臺灣士林地方法院刑事判決　　　　　　　95年度易字第1135號
公　訴　人　臺灣士林地方法院檢察署檢察官
被　　　告　丙○○
上列被告因毀損案件，經檢察官聲請簡易判決處刑（95年度偵字
第3007號），本院內湖簡易庭認不宜逕以簡易判決處刑（95年度
湖簡字第130 號），移由本院刑事庭改依通常程序審理後，本院
判決如下：
    主  文
丙○○無罪。
    理  由
一、本件聲請簡易判決處刑意旨（與公訴有同一之效力）略以：
    被告丙○○於民國95年1 月14日晚上11時30分許，因見鄰居
    甲○搬遷家具而撞倒其及周志乾所有之機車，怒至臺北市○
    ○區○○路255 巷1 弄17號1 樓甲○住處前，要求開門說明
    ，甲○不予理會，竟基於毀損之犯意，以腳用力踹踢甲○上
    揭住處大門，致大門門鎖毀壞無法上鎖，足生損害於甲○。
    案經甲○訴由臺北市政府警察局北投分局報告偵辦，因認被
    告涉有刑法第354 條之毀損罪嫌云云。
二、聲請意旨認被告丙○○涉有上開毀損罪之犯行，無非係以被
    告丙○○於偵查中之自白，證人即偵查中之共同被告周志乾
    之供述，證人即亦住居臺北市○○區○○路255 巷1 弄17號
    1 樓之張麗珠於偵查中之證述，及現場照片2 幀為其主要論
    據。惟訊據被告丙○○堅決否認有何毀損犯行，辯稱：伊於
    前揭時、地以腳踹踢告訴人甲○住居之上址大門，固屬不該
    ，惟其並未造成該門損壞之結果，伊並無毀損犯行等語。
三、按犯罪事實應依證據認定之，無證據不得認定犯罪事實，刑
    事訴訟法第154 條第2 項定有明文。而所謂證據，係指足以
    證明被告確有犯罪行為之積極證據而言，該項證據須適於為
    被告犯罪之證明者，始得採為斷罪之資料；再告訴人之告訴
    ，係以使被告受刑事訴追為目的，是其陳述是否與事實相符
    ，仍應調查其他證據以資審認。又按認定犯罪事實所憑之證
    據，必須達於一般人均可得確信其為真實之程度，而無合理
    之懷疑存在時，始得據為被告有罪之認定，倘若犯罪事實之
    證明尚未達此一程度，仍有合理之懷疑存在，則應為被告有
    利之推定，仍不能遽為被告有罪之判斷（最高法院76年度臺
    上字第4986號判例、91年度臺上字第39號刑事判決意旨參照
    ）。
四、經查：
  (一)被告於上揭時地，前往告訴人甲○上址住處，以腳踹踢上址
    大門，已據被告自承在卷；其踹踢該門之行為，且曾致該設
    有5 段鎖之大門其中之4 段鎖受有影響，嗣由同住上址之甲
    ○、張麗珠延請先前為其裝設該大門之進企業有限公司之
    乙○○到府維修之事實，業據證人即告訴人甲○、證人乙○
    ○於本院審理時證述綦詳（參見本院96年6 月7 日審判筆錄
    ），並有現場照片2 幀（參見臺灣士林地方法院檢察署95年
    度偵字第3007號卷【下稱：偵卷】第18頁）、報價單1 紙（
    參見偵卷第48頁）在卷可稽，堪認屬實。
  (二)惟按刑法第354 條之毀損罪，以使所毀損之物，失其全部或
    一部之效用為構成要件。證人即告訴人甲○雖證稱：「（問
    ：你那個門被被告踢了之後，到底是何處壞掉？）就5 段鎖
    那邊壞掉，沒有辦法扣起來」、「（問：你為何認為鎖壞掉
    ，。有哪些方法測試過？）就是用鑰匙去轉時，平常要轉3
    、4 道，才有辦法鎖起來，去所時發現鎖不起來，因為被告
    那天用力踢時，我們就有測試過，才去警察局報案」、「就
    是把手下方的4 段鎖，就是鎖不上，就是對不起來」（參見
    本院96年6 月7 日審判筆錄第10頁）等語，似上址大門遭被
    告踹踢後，已經「壞掉」。然證人甲○既同時具有告訴人之
    身分，其與被告間向有不睦，則其不免存有誇大受損情形，
    或入被告於罪之陳述動機，自不能以告訴人所證為斷罪之唯
    一依據。此於最高法院52年台上字第1300號判例意旨廢止以
    前，固然如此，即在前引判例廢止以後，本於經驗法則，亦
    復相同；況所謂「門鎖壞掉」，指涉之情形多端，證人即告
    訴人甲○亦坦稱：「我不懂鎖的結構，所以不知道是何處壞
    掉」、「（問：你們試了幾次？）1 次而已」（本院96年6
    月7 日審判筆錄第9 頁），則更應探求其他事證，以察其實
    情。該門經被告踹踢後，迄乙○○前來修理前既均維持原狀
    ，已據證人即告訴人甲○證述在卷（參見本院96年6 月7 日
    審判筆錄第10頁），則該門有無受損，及受損之程度，自以
    先前裝設該門，嗣又到場維修之乙○○知之最詳。據其就修
    理時所見情形證稱：「該門本來是沒有辦法鎖上，鎖片有稍
    稍的歪掉，所以調整一下」、「（問：你去修的那片門，如
    果門帶上時，是否會自己反鎖？）會，但是只有第1 段把手
    會鎖上，因為有4 段，把手本身就是1 段，總共是5 段鎖」
    、「（問：你修的是第4 段？）不是，我是修下面4 段，都
    是調整鎖片就可以，因為鎖片已經歪掉了」、「（問：你還
    沒修理之前，是否可以鎖上？）可以關，但是不好關。」、
    「用鑰匙是可以鎖上，但是有點卡卡的」、「（問：所謂用
    鑰匙可以鎖上時，力道是否要很大？）要，因為轉時比較緊
    」等語（參見本院96年6 月7 日審判筆錄第4 頁至第5 頁）
    ，可見被告雖有以腳踹踢上址住處大門之行為，惟僅致該大
    門門鎖其中之4 段鎖之鎖片部分略有移位而已，除該大門仍
    可上鎖外，其遭被告踹踢影響之4 段鎖部分，如依正常之使
    用方法即持鑰匙上鎖，仍得上鎖，僅須力較大而已。再細繹
    卷附95年1 月14日案發後第一時間之員警到場蒐證照片2 幀
    （參見偵卷第18頁），均未針對告訴人指述因被告犯行受損
    之該門4 段鎖部位特為拍照，告訴人就此雖釋稱：「我有跟
    他說門被踢的情形，請他照相，至於有沒有跟他說門壞掉，
    我不記得，且我也沒有在現場將門無法上鎖的情形跟他說，
    因為他只是來蒐證而已」云云（參見本院96年6 月7 日審判
    筆錄第12頁），與常情實有未合。衡之經驗法則，豈有起意
    告訴之被害人於報警後，於員警據報到場蒐證之際，卻不請
    員警針對重要告訴事實之關係事證詳為蒐證照相之理？再者
    ，證人乙○○亦證稱：伊係大熱天之某星期六下午前往維修
    等語（參見本院96年6 月7 日審判筆錄第5 頁），審酌大門
    具有防閑功能，不可一日欠乏，惟告訴人遲遲未為修護，亦
    足見當時該大門、門鎖之功能因被告踹踢所生影響極微，嗣
    經乙○○針對該門4 段鎖之鎖片稍作調整之後，且已回復如
    新，則該大門並未因被告之上開行為而失其全部或一部之效
    用，至堪認定，自難謂被告上揭以腳踹踢告訴人住居上址大
    門之行為已構成刑法第354 條之「毀損」犯行；又刑法第
    354 條之毀損罪，亦未設有未遂犯之處罰，是被告上開行為
    要難論究上述之毀損罪責。
  (三)至公訴人舉為證據之證人即偵查中之共同被告周志乾供述，
    已據被告於本院95年10月16日準備程序期日否定其證據能力
    ；偵訊部分且未經具結，又無刑事訴訟法第176 條之1 、第
    186 條第1 項毋庸具結之情事，依同法第158 條之3 規定，
    並無證據能力。又證人張麗珠警詢所為之陳述，亦經被告否
    定證據能力，亦無例外取得證據能力之事由；而其於檢察官
    前所為之陳述雖經具結，惟檢察官訊問時，均未切中本案關
    鍵待證事實，其所證顯無關聯性，亦不得為證據，且無從資
    為不利被告認定之依據，末以敘明。
五、綜上所述，證人即告訴人甲○指述被告於前揭時、地以腳踹
    踢其上址住處大門，其踹踢對該大門不無影響，其所言固然
    非虛，惟被告之行為尚不足以構成刑法第354 條之毀損罪。
    此外，復查無其他積極證據足認被告有何其他犯罪事實，本
    件即不能證明被告犯罪，揆之前引說明，即應為無罪之諭知
    。
據上論斷，應依刑事訴訟法第452 條、第301 條第1 項，判決如
主文。
本案經檢察官洪三到庭執行職務。
中　　華　　民　　國　　96　　年　　6 　　月　　25　　日
                  刑事第六庭審判長法  官  李育仁
                                  法  官  黃雅君
                                  法  官  許辰舟
以上正本證明與原本無異。
如不服本判決應於判決送達後10日內向本院提出上訴狀
                                  書記官  洪忠改
中　　華　　民　　國　　96　　年　　6 　　月　　25　　日
